【裁判字號】    97,訴,486
【裁判日期】    971231
【裁判案由】    毒品危害防制條例
【裁判全文】
臺灣桃園地方法院刑事判決               97年度訴字第486號
公  訴  人  臺灣桃園地方法院檢察署檢察官
被      告  乙○○
指定辯護人  本院公設辯護人陳瑞明
上列被告因違反毒品危害防制條例案件，經檢察官提起公訴（96
年度偵字第18766 號），本院判決如下︰
    主  文
乙○○無罪。
    理  由
一、公訴意旨略以：被告乙○○基於販賣第三級毒品K 他命牟利
    之犯意，於民國96年8 月2 日晚間8 時許，在桃園縣八德市
    ○○路與富城街口，欲以每小包新臺幣（下同）300 元之價
    格，將10小包，共計3,000 元之K 他命出賣予丙○○，惟正
    當被告準備交付丙○○時，為埋伏之員警當場查獲，並當場
    扣得前揭K 他命10包（驗餘含袋重7.928 公克）及聯絡之手
    機1 支（含SIM 卡1 個）。因認被告涉犯違反毒品危害防制
    條例第4 條第6 項、第3 項之販賣第三級毒品未遂罪嫌等語
    。
二、按犯罪事實應依證據認定之，無證據不得推定其犯罪事實。
    再不能證明被告犯罪者，應諭知無罪之判決。刑事訴訟法第
    154 條、第301 條第1 項分別定有明文。又事實之認定，應
    憑證據，如未能發現相當證據，或證據不足以證明，自不能
    以推測或擬制之方法，為裁判基礎。另按認定犯罪事實，所
    憑之證據，雖不以直接證據為限，間接證據亦包括在內，然
    無論直接或間接證據，其為訴訟上之證明，須於通常一般之
    人均不致於有所懷疑，而得確信其為真實之程度者，始得據
    之為有罪之認定，倘其證明尚未達此一程度，而有合理懷疑
    之存在時，即無從為有罪之認定。再者，被告之自白，不得
    作為有罪判決之惟一證據，仍應調查其他必要之證據，以察
    其是否與事實相符，刑事訴訟法第156 條第2 項有明文規定
    。
三、公訴意旨認被告涉有前開違反毒品危害防制條例罪嫌，無非
    以被告於警詢、初次偵查複訊及羈押訊問時法官面前所為之
    自白陳述、證人即買方丙○○於警詢時之陳述、查緝員警王
    志文於偵查中對於查緝過程之證述，並且有扣案之10包K 他
    命及台灣檢驗科技股份有限公司出具之濫用藥物檢驗報告書
    （扣案10包白色晶體確為K 他命）可按，為其主要之論據。
    訊據被告固坦承有於96年8 月2 日與丙○○於上開地點為警
    查獲，並扣得10包K 他命之事實，惟堅決否認有何販賣第三
    級毒品K 他命之犯行，辯稱：是有人在網路上詢問其何處可
    購得K 他命，伊撥打電話予丙○○，一起前往約定地點，警
    方係在丙○○所背之包包內扣得K 他命，丙○○一直叫伊扛
    罪，伊一時心軟才答應，警詢筆錄係警察教伊如何回答，實
    際並無販賣予丙○○之情形等語。然查：
(一)、被告於警詢、初次偵查複訊及羈押訊問時雖均稱10包K 他命
    均係從自己身上主動拿出，且每包市價600 元，因為自己已
    未施用6 個月，想將剩餘K 他命賣掉，才會以低於市價每包
    300 元之價格賣給丙○○，要等丙○○96年8 月6 日領薪水
    才拿給伊等語，與證人丙○○於警詢之陳述相同。然K 他命
    毒品並非便宜易得之物，被告與丙○○亦非熟識，被告豈會
    以折價一半之價錢，將10包為數非少量之毒品出售予丙○○
    ；況倘丙○○96年8 月6 日即將領薪水，則何不待8 月6 日
    同時交付K 他命及價金，而需急於4 日前，即96年8 月2 日
    先行交付全部10包K 他命，顯然亦與一般毒品交易有違；且
    被告於警詢時採集尿液送驗之結果，仍呈K 他命陽性反應，
    此有台灣檢驗科技股份有限公司96年9 月9 日之濫用藥物尿
    液檢驗報告（檢體編號：H00000000 號）在卷可按，與被告
    前開自白不符，則被告前開多有瑕疵之自白是否與事實相符
    ，確屬有疑。再者，證人丙○○於本院審理中，經拘提到庭
    後詰證改稱：伊並未向被告購買K 他命，被告也未將K 他命
    交給伊，伊施用K 他命來源是從KTV 傳播小姐的馬伕拿來的
    ，警詢時警察說2 個人都不承認，就2 個人一起辦販賣，伊
    會害怕，警察就叫伊當買家，說伊跟被告買，也教伊怎麼講
    價錢跟數量等語，與被告事後改稱販賣過程確實是警察教導
    如何陳述後製作筆錄等語若合符節；而證人丙○○製作完警
    詢筆錄後，被告即自96年8 月4 日羈押至96年9 月28日，其
    於96年9 月14日偵查中始翻異前詞改稱K 他命是在丙○○身
    上包包內查獲，是丙○○要伊頂罪等語，而證人丙○○於偵
    查中即經傳喚、拘提均未到案，且於97年9 月16日因另案遭
    羈押，嗣於本院審理中亦證述K 他命並非在自己身上被查獲
    ，也未要求被告頂罪等語，顯然與被告所述不同，且利害關
    係衝突相反，足見證人丙○○並無與被告串證翻異前詞之機
    會及情形，是證人丙○○於本院審理中推翻其於警詢時與常
    情相悖之前開陳述，並非全然不可採信。
(二)、次查，證人即員警王志文於偵查中證稱：是接獲線報當地有
    毒品交易，才會越區（台北縣至桃園縣）查緝，埋伏後看到
    被告與丙○○前後騎乘機車到現場，兩人講話講了2 、3 分
    鐘，覺得可疑，就和同事一起過去查獲等語，核與另2 名同
    時前往查獲之員警程言宏、甲○○於本院審理中所證述只是
    見到被告與丙○○2 人前後到場，且在現場聊天，直覺是毒
    品交易等語相符，然互核3 證人所證述查獲經過，均並未親
    見被告將毒品交給丙○○之實際有交易毒品行為之情形，自
    難僅憑此查獲經過即認定被告確有販賣毒品予丙○○之犯行
    。又證人王志文於偵查中雖證稱：「記得被告身上拿了1 包
    包，然後我們出現之後，問他們在幹什麼，被告就從包包裏
    拿出毒品…而且我印象很深，被告在現場就承認包包跟毒品
    都是他的」等語，然與本院審理中又改稱：「不能確認包包
    是何人的，我上前盤查時，包包已經放在地上，至於包包是
    何人的我不能確定」等語，而證人程言宏於本院審理中結證
    稱：「我們一下去跟他們盤查時，他們很緊張，毒品之從丙○○的包包搜出來…我們上前盤查時，我有看到丙○○背包
    包在身上，看到我們過去時，丙○○把包包丟在地上，我們
    是從包包內查到那10小包毒品…應訊完後有把包包還給丙○○，由丙○○取回」等語，證人甲○○於本院審理中則具結
    證述：「毒品是從被告機車置物箱中的包包中拿出來的…手
    機是從被告身上拿出來的…被告在現場就承認毒品是他的…
    包包最後是丙○○拿回去」等語，互核3 名員警所述，除了
    毒品確實是自現場包包中取出外，及該包包並未扣案，事後
    確實返還予丙○○等節尚稱一致而為實情，其餘就包包是從
    何處查獲、屬何人所有等證述均不一致，則以被告既未與丙○○有交付毒品之行為，而包包事後又逕為丙○○所取回，
    足見該包包內之毒品確較有可能為包包持有者丙○○之物，
    是認被告辯稱K 他命並非自伊身上查獲，而是在丙○○包包
    內查扣等情，並非全然不可採信。至於扣得之K 他命毒品確
    實分裝為10小包，而有可疑為販賣毒品所用，然既無法認定
    係自被告身上所查扣，且與被告所陳是在網路上有人表示要
    購買K 他命，因丙○○曾表示有在販賣，所以才打電話告知
    丙○○至現場等語所可能遭查獲之情節亦不相悖，自不得以
    扣得分裝之K 他命，而逕予推認被告確有販賣毒品予丙○○
    之情事，附此敘明。
(三)、本件公訴意旨認被告有販賣第三級毒品K 他命所憑之證據，
    即被告於警詢、初次偵查複訊及羈押訊問時法官面前所為之
    自白，已有前所述悖離常情及瑕疵，而證人丙○○於警詢時
    之陳述又經丙○○於本院審理時完全否認其真實性，且其係
    與被告立於利害關係相反之人，並無附和被告為其脫免責任
    之必要，致其警詢筆錄證詞可信度有疑，至於證人王志文於
    偵查中對查緝過程之證述，並無法認定確有交易毒品之情形
    ，且查扣K 他命之情節亦與其事後於本院審理中所述及程言
    宏、甲○○之證述均不相同，而無從認定K 他命確為被告所
    有，則被告前開有瑕疵之自白並無其他證據足以佐證，是公
    訴人所指證據並不足證明被告有販賣毒品之犯行；且經本院
    調查結果，亦別無其他積極證據足認被告涉有公訴人所指之
    犯行，揆諸前揭說明，既不能證明被告犯罪，自應為被告無
    罪之諭知。
(四)、至公訴人認被告於本院審理時對於被告所陳因為預付卡未儲
    值，所以向朋友借手機撥打電話予丙○○，96年8 月2 日下
    午後其所有0000000000號手機只有受話紀錄而無發話紀錄等
    語，與卷附雙向通聯紀錄不符等語，然此等不符情節，並不
    足以影響無法證明被告犯罪事實之結果。另公訴人雖指被告
    供述幫人向丙○○購買毒品等語，至少構成幫助販賣第三級
    毒品之罪嫌等語，然證人丙○○則始終否認有販賣K 他命之
    情形，僅表示是警察告知在被告身上查獲K 他命，未看到查
    扣過程等語，而3 名警員之證詞亦未能釐清查扣K 他命之情
    形，況現場始終只有被告與丙○○，而無從證明已有約定買
    賣K 他命之情形，自難僅憑被告事後之陳述，即認定被告至
    少應負幫助販賣第三級毒品之刑責，併予敘明。
據上論斷，應依刑事訴訟法第301條第1項，判決如主文。
本案經檢察官楊凱真到庭執行職務。
中    華    民    國    97    年    12    月    31    日
                  刑事第七庭  審判長法  官  蕭世昌
                                    法  官  連雅婷
                                    法  官  陳筱蓉
以上正本證明與原本無異。
如不服本判決應於收受判決後10日內向本院提出上訴書狀，並應
敘述具體理由。其未敘述上訴理由者，應於上訴期間屆滿後20日
內向本院補提理由書(均須按他造當事人之人數附繕本)「切勿逕
送上級法院」。
                                    書記官  陳恩如
中    華    民    國    97    年    12    月    31    日


司法院資訊處製作；財團法人民間司法改革基金會備份。
